【裁判字號】    97,交易,103
【裁判日期】    970606
【裁判案由】    過失傷害
【裁判全文】
臺灣彰化地方法院刑事判決             97年度交易字第103號
公  訴  人  臺灣彰化地方法院檢察署檢察官
被      告  乙○○原名：羅桂.
上列被告因過失傷害案件，經檢察官提起公訴（96年度偵字第27
56號），本院判決如下：
    主  文
羅佩瑜因過失傷害人，處有期徒刑月，如易科罰金，以新臺幣
壹仟元折算壹日。
    事實及理由
一、犯罪事實：
  (一)羅佩瑜原領有普通小型車駕駛執照，然因交通違規於民國（
    下同）96年8月13日起吊扣1年。在吊扣期間內，本不應開車
    ，且96年10月16日19時30分許，在彰化縣花壇鄉飲用紅酒後
    ，已有反應較慢、感覺減低而影響駕駛等情形，明知已達不
    能安全駕駛動力交通工具之程度，竟仍駕駛車號Ｍ５－０４
    ８９號自小客車上路行駛，嗣於同日21時許，沿彰化縣花壇
    鄉○○路，由南往北方向（起訴書誤載為由北往南）行駛至
    彰化縣花壇鄉○○路○段與溪南街口之交岔路口時，行駛於
    內側車道，本應注意車前狀況，亦應注意汽車在同一車道行
    駛時，除擬超越前開車外，後車與前車之間應保持隨時可以
    剎停之距離，而當時天氣無雨、夜間有照明、視距良好、柏
    油路面乾燥、無缺陷及無障礙物，依當時情形，亦無不能注
    意之情事。適於羅佩瑜之前方，有一台甲○○所駕駛之車號
    ＱＳ－９７９８號自小客車，在該十字路口中間停等紅燈準
    備向左迴轉，羅佩瑜竟疏於注意車前狀況，冒然前駛，未注
    意稍微閃避，致自己駕駛之Ｍ５－０４８９號自小客車之左
    前車頭，衝撞甲○○駕駛之ＱＳ－９７９８號自小客車之右
    後車尾，致甲○○受有「腦震盪挫傷、前胸挫傷、後頸椎疼
    痛」之傷害。羅佩瑜之自小客車碰撞後繼續向前行，然因機
    械故障而停止。
  (二)案發後經目擊者報警，警方據報前往現場處理，將甲○○、
    乙○○送醫救治，經醫院抽血檢驗發現乙○○血液中酒精濃
    度為327mg/dL，換算其呼氣酒精濃度為1.635mg/L。（乙○
    ○所涉酒醉不能安全駕駛而駕駛動力交通工具犯行，經本院
    97彰交簡字第58號判處拘役50日）。羅佩瑜因酒醉駕車，自
    96年10月31日起被吊銷普通自小客車之駕駛執照。
二、認定事實之證據及理由：
  (一)被告於審理中對於上揭事實坦承不諱。
  (二)被告於本件車禍發生時，其駕駛執照遭吊扣中，吊扣期間自
    96年8月13日至97年8月12日止，有交通違規通知單影本可證
    ，而本案案發後，被告之駕駛執照自96年10月31日起吊銷，
    亦有公路監理電子閘門查詢資料表一紙可證。
  (三)又告訴人因上開車禍受有「腦震盪挫傷、前胸挫傷、後頸椎
    疼痛」之傷害，亦有秀傳紀念醫院出具之診斷證明書一紙在
    卷可稽。
  (四)按道路交通安全規則第94條第1項：「汽車在同一車道行駛
    時，除擬超越前車外，後車與前車之間應保持隨時可以煞停
    之距離。」同條第3項：「汽車行駛時，駕駛人應注意車前
    狀況及兩車併行之間隔，並隨時採取必要之安全措施。」，
    被告駕車自應注意上開規定。而依當時天候無雨，夜間有照
    明設備、路面乾燥、無缺陷、視距良好等一切情狀（有道路
    交通事故調查報告表(一)、(二)各一份、現場照片等在卷可憑）
    ，而被告當時與告訴人均為同向由南往北，告訴人至十字路
    口中心稍停，準備迴轉，被告行駛在後，並無不能注意之情
    事。竟疏未注意前方狀況，亦未稍微向右閃避，貿然通過，
    乃不慎與告訴人駕駛之自小客車發生碰撞，使告訴人因此受
    有前揭傷害，被告自應負普通過失責任。
  (五)被告之過失行為，與告訴人所受傷害間，具有直接相當因果
    關係。
  (六)本件事證明確，被告前開普通過失傷害犯行洵足認定。
三、論罪科刑：
  (一)核被告所為，係犯刑法第284條第1項前段之普通過失傷害罪
    。
  (二)按道路交通管理處罰條例第86條第1項規定：「汽車駕駛人
    ，無駕駛執照駕車、酒醉駕車、吸食毒品或迷幻藥駕車、行
    駛人行道或行經行人穿越道不依規定讓行人優先通行，因而
    致人受傷或死亡，依法應負刑事責任者，加重其刑至二分之
    一。」，又按最高法院91年度台上字第5274號判決要旨：「
    汽車駕駛執照為駕駛汽車之許可憑證；駕駛執照『吊扣』期
    間駕車者，應處汽車駕駛人罰鍰並當場禁止其駕駛及扣留其
    車輛牌照，此觀道路交通安全規則第50條第1項前段及道路
    交通管理處罰條例第21條第1項第7款規定自明，足認『吊扣
    』駕駛執照期間絕對禁止該駕駛人駕車，上訴人於駕駛執照
    遭吊扣期間駕駛汽車，違規裝載貨物，又於行駛中臨時發生
    故障停於路邊時，疏於注意，未於車後設置故障標誌，致生
    本件車禍使被害人二人死亡，原審認上訴人所犯業務過失致
    人於死罪，係無駕駛執照駕車因而致人死亡，因而依道路交
    通管理處罰條例第86條第1項加重其刑，自無不合。」亦可
    參照，被告之駕駛執照經吊扣1年（96年8月13日至97年8 月
    12日止），有違規舉發通知單上之記載可證，吊扣期間等同
    無駕駛執照，竟仍開車上路，致發生本件過失傷害案件，應
    依上述規定加重其刑。
  (三)爰審酌被告並無前科，素行良好，且應承擔全部過失，並審
    酌被害人所受傷害之程度，且被告至今未能與被害人達成和
    解等一切情狀，量處如主文所示之刑及易科罰金折算標準。
四、適用法條：
  (一)刑事訴訟法第299條第1項前段。
  (二)刑法第284條第1項前段、第41條第1項前段、道路交通管理
    處罰條例第86條第1項。
  (三)刑法施行法第1條之1第1項、第2項前段。
本案經檢察官郭玄義到庭執行職務。
中    華    民    國  97      年    6     月     6    日
                    交通法庭    法  官  葉明松
以上正本證明與原本無異。
如不服本判決，應於判決送達後10日內，向本院（切勿逕送臺灣
高等法院臺中分院）提出上訴狀，上訴書狀應「敘述具體上訴理
由」，並按他造當事人之人數附繕本。
告訴人或被害人對於判決如有不服具備理由請求檢察官上訴者，
其上訴期間之計算係以檢察官收受判決正本之日期為準。
中    華    民    國  97      年    6     月     6    日
                                書記官  施秀青
附錄論罪科刑法條：
刑法第二百八十四條第一項：
因過失傷害人者，處六月以下有期徒刑、拘役或五百元以下罰金
，致重傷者，處一年以下有期徒刑、拘役或五百元以下罰金。


司法院資訊處製作；財團法人民間司法改革基金會備份。
